最高法院民事判決　　　　　　　九十六年度台上字第八四六號
上　 訴　 人　隆成米粉工廠有限公司
兼法定代理人　甲○○
共　　　　同
訴 訟代理 人　莊美貴律師
　　　　　　　李家鳳律師
被 上 訴　人　Sunword and Company Ltd.
法 定代理 人　乙○○
訴 訟代理 人　徐景星律師
　　　　　　　鄭智元律師
上列當事人間請求損害賠償事件，上訴人對於中華民國九十五年
七月十一日台灣高等法院台南分院第二審判決（九十四年度重上
字第一三號），提起上訴，本院判決如下：
    主  文
原判決關於命上訴人連帶給付及負擔訴訟費用部分廢棄，發回台
灣高等法院台南分院。
    理  由
本件被上訴人主張：上訴人隆成米粉工廠有限公司（下稱隆成公
司）　於民國八十六年十月二十六日與訴外人英奇企業股份有限
公司（下稱英奇公司）簽立輸出代理店契約書（下稱系爭契約書
），由英奇公司代理出口隆成公司產製之米粉（下稱系爭米粉）
至日本，隆成公司並委任伊處理日本市場銷售之一切事宜。詎隆
成公司隱瞞系爭米粉含有過敏原麵粉（小麥）之成分，伊因而未
將該成分標示於銷售之米粉產品上，致使伊之客戶即日本熊本市
一位七歲男童於九十二年六月三日食用系爭米粉後發生過敏住院
，伊因而受有支付病童治療費、登報道歉費、回收米粉之費用之
損害，連同商譽受損之非財產上損害，共計新台幣（下同）一百
七十三萬三千二百五十九元，自得依民法第一百八十四條規定，
請求隆成公司賠償。上訴人甲○○係隆成公司法定代理人，依公
司法第二十三條第二項規定，亦應負連帶賠償責任等情。求為命
上訴人連帶給付一百七十三萬三千二百五十九元，並加付法定遲
延利息之判決（未繫屬本院者，不予贅敘）。
上訴人則以：隆成公司從未隱瞞系爭米粉有添加少許麵粉之事實
，且被上訴人之法定代理人乙○○曾親自到工廠參觀米粉製造過
程，應知米粉含有少量麵粉。本件日本男童食用米粉發生過敏，
係因被上訴人就產品標示不清所致，不得請求伊賠償等語，資為
抗辯。
原審將第一審所為被上訴人敗訴之判決，一部予以廢棄，改判如
其上述聲明，係以：依隆成公司與英奇公司所立系爭契約書之記
載，英奇公司係獨家代理隆成公司製造之米粉在日本之經銷權，
並約定由隆成公司委託被上訴人或英奇公司辦理系爭米粉在日本
市場銷售之一切事宜。而上開米粉確含有微量即四００ ppm（百
萬分之四百）麵粉（小麥）成分，業據隆成公司自認屬實，並經
財團法人工業技術發展研究院檢測無訛。證人即隆成公司之員工
葉褔元、葉俊良雖證稱：被上訴人之法定代理人乙○○於八十六
年、八十七年間來參觀米粉製作過程，有拍照，拍到米的粉、玉
米粉、麵粉，在加麵粉時，乙○○有問那是什麼東西，有告訴他
是麵粉等語，惟為乙○○所否認。衡諸該二證人為隆成公司之受
雇人，所為證言是否屬實，已非無疑；參以被上訴人於日本公布
食品衛生法，將小麥列為過敏物，須於銷售食品中標示後，曾於
九十一年三月向隆成公司查詢系爭米粉之成分，該公司之覆函並
未據實告知系爭米粉含有麵粉（小麥），可見上開證言不足採為
有利隆成公司之證據。又英奇公司及被上訴人分別於九十二年三
月二十六日、六月三日向隆成公司查詢系爭米粉之成分，隆成公
司均覆稱：「系爭米粉的原料為米粉八十％、玉米澱粉二十％或
玉米澱粉十五％及水五％」等語，隱瞞米粉中含有麵粉（小麥）
之事實，而麵粉成分具有過敏原，對於特殊體質的人容易引發過
敏，被上訴人因隆成公司隱瞞上開事實，未於產品上為特別之標
示，致其客戶食用系爭米粉後發生過敏，自得依侵權行為法律關
係請求隆成公司賠償損害。且隆成公司法定代理人甲○○已於九
十二年六月十二日出具謝罪文（致歉書）與被上訴人，承諾願就
該客戶發生過敏所生損害，負賠償責任。又甲○○既係隆成公司
法定代理人，依公司法第二十三條第二項規定，亦應負連帶賠償
責任。被上訴人因此事件計支付客戶治療費用四萬四千六百二十
日圓，登報道歉費用六百零四萬八千八百四十日圓，回收米粉之
運費、重製標籤費用及標籤重製後運送費用計一百零三萬二千八
百四十三日圓，與因商譽受損，請求非財產損害一百萬日圓，所
受損害共計八百十二萬六千三百零三日圓。審酌被上訴人於隆成
公司告知系爭米粉材料後，未進一步將系爭米粉送請檢驗，以查
明米粉成分是否與隆成公司提供之內容相符，於客戶食用後發生
過敏事件，亦有過失，應負百分之三十之過失責任。則依上開過
失比例減輕後，上訴人應連帶賠償之金額為五百六十八萬八千四
百十二日圓，以當時幣值匯率日圓○點三○四七折合新台幣一元
計算，為新台幣一百七十三萬三千二百五十九元。綜上所述，被
上訴人依民法第一百八十四條及公司法第二十三條第二項規定，
請求上訴人連帶給付上開金額及其利息，洵屬正當，應予准許等
詞，為其判斷之基礎。
查被上訴人為外國法人，本件應屬涉外民事事件。原審未依涉外
民事法律適用法之規定確定其準據法，遽依我國法律而為上訴人
不利之判決，自有可議。上訴論旨，指摘原判決違背法令，求予
廢棄，非無理由。
據上論結，本件上訴為有理由。依民事訴訟法第四百七十七條第
一項、第四百七十八條第二項，判決如主文。
中　　華　　民　　國　九十六　年　　四　　月  二十五  日
                      最高法院民事第一庭
                          審判長法官  林　奇　福
                                法官  陳　國　禎
                                法官  陳　重　瑜
                                法官  陳　淑　敏
                                法官  陳　碧　玉
      本件正本證明與原本無異
                                      書  記  官
中　　華　　民　　國　九十六　年　　五　　月　　九 　 日
                                                H
